【裁判字號】    95,上訴,2036
【裁判日期】    951206
【裁判案由】    毒品危害防制條例
【裁判全文】
臺灣高等法院臺中分院刑事判決        95年度上訴字第2036號
上  訴  人  臺灣彰化地方法院檢察署檢察官
上  訴  人
即  被  告  乙○○
上列上訴人因被告違反毒品危害防制條例案件，不服臺灣彰化地
方法院95年度訴字第1000號中華民國95年 6月30日第一審判決（
起訴案號：臺灣彰化地方法院檢察署95年度毒偵字第1871號），
提起上訴及移送併案審理（併辦案號：臺灣彰化地方法院檢察署
95年度毒偵字第2918號），本院判決如下：
    主    文
原判決撤銷。
乙○○連續施用第一級毒品，累犯，處有期徒刑壹年。扣案之注
射針筒壹支，沒收。
    犯罪事實
一、乙○○曾因違反毒品危害防制條例案件，經臺灣彰化地方法
    院以90年度訴字第1082號判決處有期徒刑 8月確定；復因過
    失傷害及公共危險等案件，經臺灣彰化地方法院以91年度交
    訴字第167號判決分別處有期徒刑4月、10月。上開三罪經定
    應執行有期徒刑1年7月，於民國93年 5月22日因假釋期滿未
    經撤銷其假釋，以已執行完畢論。乙○○前因施用毒品案件
    ，經臺灣彰化地方法院以90年度毒聲字第3019號裁定移送戒
    治處所施予強制戒治 1年，業於91年12月10日戒治期滿。不
    料乙○○仍不知悔改，於強制戒治執行完畢釋放後 5年內，
    復基於施用第一級毒品海洛因之概括犯意，自94年 7月間某
    日起至95年 5月20日12時許止，在其位於彰化縣員林鎮出水
    巷20之 2號住處，約每3日1次，以將第一級毒品海洛因摻水
    置放於針筒中，再注射於手臂之方式，連續施用第一級毒品
    海洛因多次。嗣95年 4月29日上午11時許，在前開住處，為
    警查獲，並扣得其所有供施用毒品所用之注射針筒 1支，且
    經警採尿送驗結果，呈嗎啡陽性反應；復於95年 5月24日經
    警採尿送驗結果，亦呈嗎啡陽性反應，因而查悉上情。
二、案經彰化縣警察局員林分局報告臺灣彰化地方法院檢察署檢
    察官偵查起訴及移送併案審理。
    理    由
一、被告乙○○經合法傳喚，無正當理由不到庭，惟前揭犯罪事
    實，業據被告於警詢、偵查及原審法院審理中自白不諱，且
    其於上揭 2次經警採集尿液送驗結果，確均呈嗎啡陽性反應
    ，有詮昕科技股份有限公司95年 5月11日、95年6月2日濫用
    藥物尿液檢驗報告各1份附卷可稽，並有注射針筒1支扣案足
    資佐證。堪認被告之自白確與事實相符。又被告曾因施用毒
    品案件，經送強制戒治，於91年12月10日期滿執行完畢，亦
    有臺灣高等法院被告前案紀錄表及入出監資料附卷可按，則
    被告於受強制戒治執行完畢釋放後，五年內再犯毒品危害防
    制條例第10條第1項之罪，依同條例第23條第2項規定，應依
    法追訴。是本件被告施用第一級毒品海洛因之事證明確，其
    犯行洵堪認定。
二、被告行為後，94年2月2日修正公布之刑法，業於95年7月1日
    施行，應依刑法第2條第1項之規定比較應適用之法律如下：
    (一)修正之刑法已刪除第56條連續犯之規定，則被告之犯行，
    因行為後新法業已刪除連續犯之規定，此刪除雖非犯罪構成
    要件之變更，但顯已影響行為人刑罰之法律效果，自屬法律
    有變更，比較新、舊法結果，仍應適用較有利於被告之行為
    時法律即刪除前刑法第56條規定，論以連續犯（最高法院95
    年第8次刑事庭會議決議參照）。(二)修正刑法第47條第1項規
    定：「受徒刑之執行完畢，或一部之執行而赦免後，五年以
    內『故意』再犯有期徒刑以上之罪者，為累犯。則再犯之罪
    如為「過失犯」，即不構成累犯。然修正前刑法第47條之規
    定，過失犯亦可論處累犯。是此項變動影響行為人之刑罰法
    律效果，係屬刑法第2條第1項之「法律變更」，自應為新舊
    法比較。本案被告係屬故意犯罪，不論依照修正前刑法第47
    條或修正刑法第47條第 1項規定，均應成立累犯，則修正後
    之規定，未較有利於被告，自應適用修正前刑法第47條規定
    ，論以累犯。
三、核被告所為，係犯毒品危害防制條例第10條第 1項之施用第
    一級毒品罪。被告為供自己施用而持有第一級毒品海洛因之
    低度行為，應為施用之高度行為所吸收，不另論罪。被告先
    後多次施用第一級毒品之犯行，時間緊接，所犯係構成要件
    相同之罪，顯係基於概括犯意反覆為之，依刪除前刑法第56
    條規定，為連續犯，應以一罪論，並加重其刑。起訴書犯罪
    事實欄未載及而為本院認定成立犯罪部分，既與起訴書所載
    之犯罪事實具有連續犯之裁判上一罪關係，自為起訴效力所
    及，本院應併予審判。又被告曾因違反毒品危害防制條例案
    件，經臺灣彰化地方法院以90年度訴字第1082號判決處有期
    徒刑 8月確定；復因過失傷害及公共危險等案件，經臺灣彰
    化地方法院以91年度交訴字第167號判決分別處有期徒刑4月
    、10月，上開3罪經定應執行有期徒刑1年7月，於93年5月22
    日因假釋期滿未經撤銷其假釋，以已執行完畢論等情，有臺
    灣高等法院被告全國前案紀錄表附卷可稽，被告於受有期徒
    刑之執行完畢後， 5年內再犯本件有期徒刑以上之罪，為累
    犯，應依修正前刑法第47條規定，遞加重其刑。原審對被告
    論罪科刑，固非無見，但原判決就移送併案審理之事證，未
    及併為認定事實及量刑之審酌，上訴意旨指摘原判決不當，
    為有理由，應由本院將原判決予以撤銷改判。爰審酌被告素
    行不佳，前有多次犯罪紀錄，且亦曾因施用毒品犯行，經強
    制戒治後猶故態復萌，再行施用毒品不輟，無視於毒品對於
    自身健康之戕害及國家對於杜絕毒品犯罪之禁令，惡性非輕
    ，惟其所為仍屬自戕行為，未故意侵害他人權益，並考量本
    件被告之智識程度、生活狀況、施用毒品之時間、次數及坦
    承犯行之犯後態度等一切情狀，量處如主文第 2項所示之刑
    ，以示懲儆。扣案之注射針筒 1支，係被告所有，且供其施
    用毒品犯罪所用之物，業據其陳明在卷，爰依刑法第38條第
    1項第2款規定，併予宣告沒收。
四、被告經本院合法傳喚，無正當之理由不到庭，爰不待其陳述
    ，逕行判決。
五、據上論斷，應依刑事訴訟法第371條、第369條第 1項前段、
    第364條、第299條第1項前段，毒品危害防制條例第10條第1
    項，刑法第2條第1項前段、第11條前段，刪除前刑法第56條
    ，修正前刑法第47條，刑法第38條第1項第2款，判決如主文
    。
本案經檢察官甲○○到庭執行職務。
中    華    民    國    95    年    12    月    6     日
               刑事第六庭  審判長法  官  劉  連  星
                                 法  官  邱  顯  祥
                                 法  官  張  恩  賜
上列正本證明與原本無異。
如不服本判決應於收受送達後十日內向本院提出上訴書狀，其未
敘述上訴之理由者並得於提起上訴後十日內向本院補提理由書（
均須按他造當事人之人數附繕本）。
                                 書記官  陳  如  慧
中    華    民    國    95    年    12    月    7     日
附錄論罪科刑法條
毒品危害防制條例第10條第1項：
施用第一級毒品者，處六月以上五年以下有期徒刑。
                                                      Ｆ


司法院資訊處製作；財團法人民間司法改革基金會備份。
